臺灣臺中地方法院裁定
111年度中秩聲字第14號
原處分機關  臺中市政府警察局第二分局
聲明異議人  
即受處罰人  黃振剛



上列聲明異議人因違反社會秩序維護法案件，因不服原處分機關
之處分書而聲明異議，經原處分機關以民國111年9月28日中市警
二分偵字第1110046895號聲明異議案件移送書移送審理，本院裁
定如下：
    主    文
聲明異議駁回。
    事 實 理 由 及 證 據
一、按被處罰人不服警察機關之處分者，得於處分書送達之翌日
    起5日內聲明異議；聲明異議，應以書狀敘明理由，經原處
    分之警察機關向該管簡易庭為之；原處分之警察機關認為聲
    明異議不合法定程式或聲明異議權已經喪失或全部或一部無
    理由者，應於收受聲明異議書狀之翌日起3日內，送交簡易
    庭，並得添具意見書；簡易庭認為聲明異議無理由者，應以
    裁定駁回之。認為有理由者，以裁定將原處分撤銷或變更之
    ，社會秩序維護法第55條、第56條後段及第57條第2項分別
    定有明文。查本件原處分機關以中市警二分偵字第11100436
    141號處分書裁處聲明異議人即受處分人黃振剛新臺幣（下
    同）5,000元（下稱系爭處分）、另二行為人蕭世偉、蔡兆
    宇各5,000元之罰緩，該處分書並於民國111年9月24日送達
    聲明異議人即受處分人黃振剛；而聲明異議人於同年月27日
    對系爭處分聲明異議等情，有上開處分書、送達證書、異議
    狀在卷可稽，是異議人之聲明異議未逾異議期間，合先敘明
    。
二、原處分意旨略以：聲明異議人黃振剛與另受處分人蕭世偉、
    蔡兆宇於民國111年9月6日20時20許，在臺中市○區○○街000
    號前，三人疑因有口角紛爭，雙方進而互毆，各受有輕傷，
    惟皆不提出傷害告訴，爰依社會秩序維護法第87條第2款規
    定，處聲明異議人黃振剛罰鍰5,000元。
三、聲明異議意旨略以：聲明異議人黃振剛否認有處分書所指述
    之「互相鬥毆」之行為，雙方均不提告，惟因當下遭蕭世偉
    、蔡兆宇包夾攻擊，不得已且不甘受辱之情緒失控而予以回
    擊，提起聲明異議，請求法院減輕罰緩等語。
四、按互相鬥毆者，處18,000元以下罰鍰。社會秩序維護法第87
    條第2款定有明文。又正當防衛必須對於現在不法之侵害，
    始足當之，侵害業已過去，或無從分別何方為不法侵害之互
    毆行為，均不得主張防衛權，而互毆係屬多數動作構成單純
    一罪，而互為攻擊之傷害行為，縱令一方先行出手，還擊之
    一方，在客觀上苟非單純對於現在不法之侵害為必要排除之
    反擊行為，因其本即有傷害之犯意存在，自無主張防衛權之
    餘地(最高法院96年度台上字第3526號判決意旨可資參照)。
　㈠本院審查聲明異議人黃振剛在警詢時陳稱「他們兩個一直攻
    擊我的臉部，我看不清楚，所以我就是徒手用兩隻手亂揮反
    擊，不清楚打到誰……」及另二行為人蕭世偉、蔡兆宇在警詢
    分別陳述「我徒弟（即蔡兆宇）就衝過去打他（即聲明異議
    人），他們雙方開始互毆，我也跟著出手毆打對方……」「我
    （蔡兆宜）看到雙方發生口角，我於是上前打他（即聲明異
    議人）等內容，及聲明異議人受有左眼、嘴唇紅腫瘀青、頭
    暈之傷害，蕭世偉、蔡兆宇各受有鼻子流血、左臉頰紅腫，
    以及頭部、左手臂部分之傷害，有各該調查筆錄附卷可查；
    可知雙方互有出手，尚無法認定聲明異議人係對蕭世偉、蔡
    兆宇二人現在不法傷害行為之必要排除的反擊，故聲明異議
    人主張當下遭蕭世偉、蔡兆宇包夾攻擊，不得已且不甘受辱
    之情緒失控而予以回擊之詞，並非可取。
　㈡是以，原處分機關以聲明異議人於111年9月6日20時22分許，
    在臺中市○區○○街000號前，與另二行為人蕭世偉、蔡兆宇因
    細故發生口角，進而有互毆情事，認定聲明異議人違反社會
    秩序維護法第87條第2款規定，核屬有據。且審酌聲明異議
    人本件之違犯情節、品行、年齡、智識程度、所生危害及行
    為後之態度等一切情狀，原處分機關以聲明異議人違反社會
    秩序維護法第87條第2款規定，對異議人處罰鍰5,000元，裁
    處亦為合法適當。聲明異議人以前揭情詞聲明異議指摘原處
    分不當，請求撤銷原處分云云，為無理由，應予駁回。
五、依社會秩序維護法第57條第2項前段，裁定如主文。
中　　華　　民　　國　　111 　年　　9 　　月　　30　　日
                  臺灣臺中地方法院臺中簡易庭
                              法　官　楊嵎琇
以上正本係照原本作成。　　　　　　　　　　　　　　　　　
本裁定不得抗告。
中　　華　　民　　國　　111 　年　　9 　　月　　30　　日
                              書記官  許千士